臺灣士林地方法院民事判決　八十九年訴字第一三三七號
　　原　　　告　乙○○
　　被　　　告　甲○○
右當事人間請求損害賠償事件，本院判決如左：
    主      文
被告應給付原告新臺幣參拾參萬參仟柒佰捌拾壹元。
原告其餘之訴駁回。
訴訟費用由被告負擔二分之一，餘由原告負擔。
本判決原告勝訴部分，於原告以新臺幣壹拾貳萬元為被告供擔保後，得假執行。
原告其餘假執行之聲請駁回。
    事實及理由
一、原告主張：被告於民國八十八年十一月十六日上午七時四十五分許，駕駛車號Ｂ
    Ｋ─四三七五號自用小客車，沿台北市○○○道南向北行駛，經台北市士林區○
    ○○道○段一Ｏ一號華興中學校門前之交岔路口時，未讓直行車先行，即行左轉
    ，致與原告駕駛之車號ＵＸＫ─六三六號機車發生碰撞，使原告受有左大腿股骨
    骨折之傷害，爰依侵權行為之規定請求被告賠償原告因受傷所增加之支出（含看
    護費、醫藥費、房租、交通費、機車修理費）、減少之收入（喪失工作損失）及
    精神慰撫金等損害。並聲明（一）被告應給付原告新台幣（下同）六十七萬四千
    七百三十元。（二）原告願供擔保請准宣告假執行。被告則以：被告駕駛機車行
    經有警告燈號誌之交岔路口未減速慢行，車禍之發生，被告與有過失，至少應負
    百分之七十之責任。原告於九十年六月十六日追加請求被告再給付十三萬一千三
    百八十元，係原告自己之過失跌倒，造成鋼釘斷裂，自行跌倒所生之醫藥費，不
    應列入計算；交通費及房租是否有實際支出，應提出計程車收據；在職證明書係
    私文書，被告否認其真正，請求二年之喪失工作損失，應予酌減；原告租金支出
    與被告侵權行為無關；原告胞兄因看護原告致停止本身薪資，未能舉證專人看護
    之必要性，應無理由；機車修理費未提出修復明細或單據；精神慰撫金請求二十
    萬元，顯屬過高等語置辯，並聲明原告之請求逾二十萬元部分駁回。
二、原告於八十九年五月二十二日提起附帶民事訴訟，請求被告給付六十二萬三千八
    百元，於九十年三月十六日擴張訴之聲明，請求被告給付七十五萬五千一百八十
    元，於九十年三月十九日減縮訴之聲明，請求被告給付六十七萬四千七百三十元
    （含看護費十八萬元、醫藥費三萬一千七百三十元、房租三萬元、交通費五萬五
    千元、機車修理費一萬元、喪失工作損失十六萬八千元、精神慰撫金二十萬元）
    。原告先後為擴張、減縮應受判決事項之聲明，依民事訴訟法第二百五十五條第
    一項之規定不受限制，應予准許，合先敘明。
三、原告主張之前開事實，業據提出驗診斷證明書、交通事故肇事原因初步分析表、
    醫療費收據、奇美醫院函件、仁愛醫院函件等為證，且經查閱本院八十九年度交
    自第六號過失傷害刑事卷宗，被告於刑事案件審理時，對於前揭時地過失傷害原
    告身體之事實，已坦承不諱，於本件言詞辯論中，對上開事實亦自認在卷。雖辯
    稱：被告再度跌倒造成鋼釘斷裂，而赴奇美醫院手術等治療費用部分，被告無賠
    償責任云云，經查原告因被告駕車不慎撞傷，受有左大腿股骨骨折，於八十八年
    十一月十六日住院，當日接受鋼釘內固定手術，後併傷口發炎而延遲於八十八年
    十一月二十七日出院，出院後行動不方便須人幫忙，至八十九年六月間原告受傷
    之骨頭癒合仍不完全，原告於八十九年再度跌倒造成鋼釘斷裂等情，此有台北市
    仁愛醫院九十年四月三十日北市仁醫歷字第九Ｏ六Ｏ二五四九ＯＯ號函及病歷資
    料在卷可參，足見原告左大腿股骨骨折雖經治療，但骨頭仍未完全癒合，造成行
    動不便而再度跌倒，係因被告過失肇事行為所致，二者間存有相當因果關係，被
    告自應負損害賠償責任，所辯即無足採，自堪信原告之主張為實在。
四、按不法侵害他人之身體或健康者，對於被害人因此喪失或減少勞動能力，或增加
    生活上之需要時，應負損害賠償責任；不法侵害他人之身體或健康者，被害人雖
    非財產上之損害，亦得請求賠償相當之金額，民法第一百九十三條第一項、第一
    百九十五條第一項前段分別定有明文。被告不法侵害原告之身體、健康，自應負
    損害賠償責任。茲就原告請求被告賠償之金額，審究如下：
    (1)醫療費部分：
      原告主張因受有左大腿股骨骨折之傷害住院、回診、接受手術，支出醫療費用
      三萬一千七百三十元，業據提出診斷證明書及醫療費收據為證，被告對診斷書
      之真正亦未爭執。經核上述醫療費，屬被告不法侵害原告身體健康後，原告增
      加之生活支出，亦為醫療上所必需，應予准許。
    (2)看護費部分：
      原告主張因傷勢嚴重，而生活上需看護隨身照顧，因家貧無力僱用特別護士看
      護，由其兄楊銘輝向公司請假擔任看護四個月，支出看護費十八萬元，業據提
      出員工職務證明書及薪資袋各一件為證，被告對看護費每日以一千五百元計算
      並不爭執。查原告於八十八年十一月十六日住院接受鋼釘內固定手術，至八十
      八年十一月二十七日出院，前後住院十二日；又於八十九年一月二十六日住院
      做植骨癒合手術，八十九年一月三十一日出院，前後住院六日：又於八十九年
      十月十六日住院接受復位鋼釘回定手術，至八十九年十月二十日出院，前後住
      院五日，合計原告住院二十三日，有仁愛醫院函件、奇美醫院函件、診斷證明
      書及醫療費收據在卷可稽，依原告請求看護費以每日一千五百元計算，二十三
      日共支出三萬四千五百元，經核此部分看護費，屬被告不法侵害原告身體健康
      後，原告增加之生活支出，亦為醫療上所必需，應予准許。至原告出院後返家
      休養由家人看護，足見傷勢已減輕，原告既未能舉證證明確有看護之必要，其
      餘看護費之請求，即有未合，不應准許。
    (3)房租部分：
      原告主張車禍受傷後行動困難，必須另行租屋在學校附近，與原先預估之每學
      期房租價差一萬五千元，原告住二個學期，支出房租費三萬元，業據提出租金
      收據及租約影本各一件為證，經核被告駕車撞傷原告而侵害原告之身體健康，
      與原告因就學租屋需支出租金，難謂有相當因果關係，此項請求無理由，不應
      准許。
    (4)交通費部分：
      原告主張受傷後必須經常搭計程車前往醫院回診或進行復健，業據提出通費明
      細表、醫療費收據、仁愛醫院函件、奇美醫院函件為證。被告辯稱原告未取得
      計程車收據云云，查原告因受有左大腿股骨骨折之傷害，出院後行動仍不方便
      須人幫忙，有上開仁愛醫院函在卷可參。經核原告住返陽明山住處至仁愛醫院
      就診十二次，每次住返之計程車費為八百元，共九千六百元；往返台南縣佳里
      鎮住處至奇美醫院就診五十五次，每次往返之計程車費為六百元，共三萬三千
      元，以上二項原告共支出計程車費四萬二千六百元。經核此部分交通費，屬被
      告不法侵害原告身體健康後，原告增加之生活支出，亦為醫療上所必需，應予
      准許。至原告另請求往返住家學校之汽油費九千六百元，寒假期間往返台南至
      台北仁愛醫院之車資三千元，與被告之侵害無相當因果關係，不應准許。又原
      告因被告之侵權行為而有乘坐計程車至醫院回診或復健之事實，既有上開醫療
      費收據、上開醫院函件及交通費明細表在卷可證，即可核實認定，已無再提出
      計程車收據之必要，是被告所辯，委無可採。
    (5)機車修理費部分：
      原告主張機車遭被告撞毀，支出修理費一萬元。經核原告未舉證以實其說，其
      請求賠償，自無從准許。
    (6)喪失工作損失部分：
      原告半工讀求學，經此傷害無法工作，喪失每月七千元薪資之工作，因傷勢嚴
      重，復原不易，二年無法工作，共損失十六萬八千元，業據提出員工服務證明
      書一件為證。被告雖否認該私文書之真正，但經本院查證後該服務證明書為真
      正，此有錢櫃企業股份有限公司九十一年五月二十四日錢（總）字第一八一號
      函在卷可憑。原告自八十八年十一月十六日受傷後，前後手術三次，自八十九
      年十月二十七日起至九十年四月二十五日已作過六十次復健，雖目前左下肢關
      節活動已接近正常，可獨立步行，但仍有輕微左下肌力不足，仍繼續肌力訓練
      中，應可逐漸回復工作，此有奇美醫院九十年五月四日（九十）奇醫字第二二
      六二號函及病情摘要附卷可證。足見被告自八十八年十一月十六日受傷後至九
      十年四月二十五日止，確實逾二年之時間不能工作，應可認定。是原告請求二
      年喪失工作損失十六萬八千元，核無不合，應予准許。
    (7)精神慰撫金部分：
      原告主張車禍後，適逢其就讀之文化大學舉行期中考，因傷勢嚴重，無法應考
      ，導致休學。原告之左腿被撞，成長短腳，不良於行，不僅喪失許多工作機會
      ，且氣候變化時，左腿酸痛無比，甚至被迫中斷窮人翻身之唯一機會求學，內
      心衝擊無以復加，請求賠償精神慰撫金二十萬元，業據提出交化大學休學證明
      書為證。惟被告辯稱原告請求精神慰撫金二十萬元，顯屬過高云云。本院斟酌
      原告左大腿股骨骨折程度、復健時間及三次手術對日後影響，與衡量原告係半
      工半讀，就讀文化大學會計因而休學，被告為私立華興中學之教師之地位等情
      形，認原告請求精神慰撫金二十萬元，實未過高，應予准許。
五、再按損害之發生或擴大，被害人與有過失者，法院得減輕賠償金額，或免除之，
    民法第二百十七條第一項定有明文。查被告駕駛自用小客車左轉彎時，未讓直行
    車先行，而原告駕駛機車，未注意車前狀況，致發生行車事故，有台北市車輛行
    車事故鑑定案件覆議意見書在卷可據。是原告對於損害之發生與有過失，應可認
    定。爰斟酌兩造原因力之強弱與過失之輕重，減輕被告十分之三之賠償額，依此
    計算，原告得請求之金額為三十三萬三千七百八十一元（計算式：〈31730+
    34500+42600+168000+200000〉X70%=333781）。
六、從而原告依侵權行為法律關係，請求被告給付三十三萬三千七百八十一元，即屬
    正當，應予准許；逾此部分之請求為無理由，則予駁回。
七、原告陳明願供擔保代釋明，請准宣告假執行，就原告勝訴部分，經核並無不合，
    爰酌定相當之擔保金額予以准許；至原告敗訴部分，其假執行之聲請已失所依據
    ，則予駁回。
八、據上論結，原告之訴為一部有理由，一部無理由，依民事訴訟法第七十九條但書
    、第三百九十條第二項，判決如主文。
中　　　華　　　民　　　國　　九十一　　年　　　六 　　月　　二十六　　日
                                        臺灣士林地方法院民事第三庭
~B法　　　官　周明鴻
右為正本，係照原本作成。
如對本判決上訴須於判決送達後廿日內向本院提出上訴狀。
中　　　華　　　民　　　國　　九十一　　年　　　六 　　月　　二十七　　日
~B法院書記官　林義傑
